【裁判字號】    98,聲,166
【裁判日期】    980728
【裁判案由】    返還提存物
【裁判全文】
臺灣桃園地方法院民事裁定               98年度聲字第166號
聲  請  人  新加坡商星展銀行股份有限公司
法定代理人  乙○○
相  對  人  精英鐳射股份有限公司
兼
法定代理人  丁○○
相  對  人  甲○○
            丙○○
上列聲請人聲請返還提存物事件，本院裁定如下：
    主  文
本院九十六度存字第一八四四號提存事件聲請人所提存之擔保金
中央政府建設公債八十六年度乙類第三期債券壹張、面額新台幣
拾萬元、號碼Ａ八六四○三號，就相對人甲○○、丙○○部分
，准予返還。
聲請人其餘聲請駁回。
    理  由
一、聲請人已依銀行法及金融機構合併法等規定，於民國97年5
    月24與原提存人即債權人「寶華商業銀行股份有限公司」合
    併，聲請人為存續公司，並概括承受「寶華商業銀行股份有
    限公司」之權利義務，有行政院金融監督管理委員會97年5
    月8日金管銀(五)字第09700160370號函卷可稽，是本件聲請人
    聲請返還提存物，自屬有據，合先敘明。
二、按訴訟終結後，供擔保人證明已定20日以上之期間，催告受
    擔保利益人行使權利而未行使者，法院應依供擔保人之聲請
    ，以裁定命返還其提存物，民事訴訟法第104 條第1項第3款
    前段定有明文。又該條之規定，於其他依法令供訴訟上之擔
    保者，準用之，同法第106 條亦定有明文。而此所謂訴訟終
    結，固應從廣義解釋，包括撤銷假扣押或假處分裁定及執行
    程序終結在內。惟強制執行法第132條已於85年10月9日修正
    增列第3項規定債權人收受假扣押或假處分裁定後已逾30 日
    者不得聲請執行。故假扣押或假處分之供擔保人，於法院撤
    銷假扣押或假處分之執行後，如該假扣押或假處分裁定已逾
    上開30日期間而不得聲請執行時，自不因供擔保人未聲請撤
    銷假扣押或假處分裁定，而影響其依民事訴訟法第106 條準
    用同法第104條第1項第3 款規定行使定期催告及返還擔保物
    之權利（最高法院88年度台抗字第682號裁判意旨參照）。
三、本件聲請意旨略以：聲請人前遵鈞院96度裁全字第2307號假
    扣押裁定，曾提供面額新台幣（下同）30萬元之如主文所示
    之債券為擔保物，並以本院96年度存字第1844號提存事件提
    存在案；茲因聲請人已撤回假扣押之執行，並已聲請本院通
    知相對人行使權利而未行使，爰聲請返還上開提存物等語，
    並提出假扣押裁定、提存書、撤回假扣押強制執行聲請狀、
    撤回囑託執行函、通知行使權利函為證。
四、經查：
  (一)就相對人甲○○、丙○○部分：聲請人與相對人等人間清償
    債務事件，聲請人前依本院96度裁全字第2307號假扣押裁定
    ，以本院96年度存字第1844號提存事件，提供面額30萬元之
    如主文所示之債券為擔保物，聲請本院96年度執全字第1602
    對相對人甲○○、丙○○二人之財產為假扣押執行，嗣聲請
    人已聲請撤回上開假扣押執行在案，已經本院依職權調閱上
    開假扣押卷、假扣押執行卷、提存卷及臺灣臺北地方法院（
    下稱臺北地院）96年度執全助字第717、53 號假扣押執行卷
    ，查核屬實。又聲請人業已聲請本院97年度聲字第1793號通
    知相對人甲○○、丙○○，就聲請人上開假扣押之執行所受
    之損害限期行使權利，其二人皆已於97年11月28日收受該通
    知，惟迄未行使權利，已據本院依職權調閱上開通知行使權
    利卷，閱明屬實，並有本院民事紀錄科查詢表2 紙及臺北地
    院98年3月4日北院隆文人字第0980001977號函附卷可稽。再
    聲請人雖未聲請撤銷上開假扣押裁定，惟聲請人於96年4 月
    2 日收受該假扣押裁定，至今已逾30日以上，揆諸上開強制
    執行法第132條第3項之規定，其無從再本於該開假扣押裁定
    為假扣押執行之可能，相對人若有損害業已告確定，將來已
    無繼續受損之虞。是本件聲請人聲請發還提存物，就相對人
    甲○○、丙○○部分，合於上開法律規定，應予准許。
  (二)就相對人精英鐳射股份有限公司（下稱精英公司）、丁○○
    部分：按擔保提存之提存人於提存後，假扣押、假處分、假
    執行經裁判後未聲請執行，或於執行程序實施前撤回執行之
    聲請，得聲請該管法院提存所返還提存物，無庸法院裁定，
    此觀諸提存法第18條第1項第3款、同法施行細則第16條規定
    自明；而提存法就提存事項而言，為民事訴訟法之特別法，
    應優先適用之。職是，如假扣押於執行程序實施前撤回執行
    之聲請或根本未聲請執行者，擔保人得逕向法院提存所聲請
    返還擔保金，無庸向法院聲請裁定准予返還甚明。查本件聲
    請人於辦理提存事件後，並未聲請對相對人精英公司、丁○○二人之財產執行假扣押，已經本院依職權調閱上開假扣押
    執行卷，核閱屬實，則依上開提存法之規定，聲請人欲請求
    返還提存物者，僅須提出本院發給之「未執行證明書」即得
    聲請返還提存物，無庸再由本院裁定命返還提存物。從而，
    聲請人對於相對人精英公司、丁○○部分發還提存物之聲請
    ，於法自有未合，亦應予駁回，爰裁定如主文。
中    華    民    國    98    年     7    月    28    日
                  民事第一庭    法  官  吳爭奇
以上正本係照原本作成。
如對本裁定抗告須於裁定送達後10日內向本院提出抗告狀，並應
繳納抗告裁判費新台幣1,000 元。
中    華    民    國    98    年     7    月    29    日
                                書記官  黃瓊儀


司法院資訊處製作；財團法人民間司法改革基金會備份。
